臺灣高等法院刑事裁定
111年度抗字第471號
抗  告  人  
（即受刑人）董乃慶


上列抗告人因聲請定其應執行刑案件，不服臺灣基隆地方法院中
華民國111年3月7日裁定（111年度聲字第199號），提起抗告，
本院裁定如下：
    主  文
抗告駁回。                                              
    理  由
一、原裁定意旨略以：抗告人即受刑人董乃慶所犯如附表編號1
    至編號5所示案件，先後經如附表編號1至編號5所示本院判
    決各罪所處之刑，並均經分別確定在案，此有臺灣基隆地方
    法院107年度訴字第678號、109年度訴緝字第9號、110年度
    原訴字第10號刑事判決書、臺灣高等法院被告前案紀錄表各
     1份在卷可稽。復依上開規定及說明，附表編號1、編號3、
    編號5所示之罪為不得易科罰金之罪，與附表編號2、編號2
    （應為編號4之誤）所示之罪雖為得易科罰金之罪，惟經受
    刑人依刑法第50條第2項規定請求檢察官向本院聲請合併定
    應執行刑，此有請求聲請定應執行刑狀1紙附卷可參（見臺
    灣基隆地方檢察署111年度執聲字第84號卷第4頁），應認聲
    請人依刑事訴訟法第477條第1項之規定，以本院為犯罪事實
    最後判決之法院，聲請定其應執行之刑為正當，併酌本件受
    刑人如附表編號1至編號5所示案件，先後經本院判決確定如
    附表編號1至編號5所示各罪所處之刑，本院審核其犯共同犯
    剝奪他人行動自由罪之起因，僅因與被害告訴人有所糾紛，
    即與共犯鄭聖勲共同剝奪被害告訴人之行動自由，對被害告
    訴人之身心造成損害非輕，且受刑人實居於本案之主導地位
    ，並兼衡其未能坦承面對已過，亦迄未與被害告訴人達成和
    解，犯後態度難認良好，而其犯施用第一、二級毒品罪之 
    犯行之未能深切體認施用毒品對於自身健康之危害，及早謀
    求脫離毒品之生活，足認其自制力薄弱、反省之心不足，顯
    有使其接受相當刑罰以促其戒絕毒品之必要，惟衡酌被告犯
    後坦承犯行，尚見悔意之犯罪後態度，其施用毒品僅屬戕害
    自身之行為，未侵犯其他法益，暨其犯罪之動機、目的、手
    段、施用毒品次數，再酌受刑人所犯如附表編號1至5所示各
    罪之犯罪態樣、時間間隔、侵犯法益、動機、情節，並考量
    各該罪合併後之不法內涵、罪責原則及合併刑罰所生之效果
    整體評價其應受矯治之程度，並兼衡責罰相當與刑罰經濟之
    原則等一切情狀，爰認上開聲請為正當，應予准許。爰依刑
    事訴訟法第477條第1項，第50條第1項但書第1款、第2項、
    第53條、第51條第5 款，裁定應執行有期徒刑2年2月等語。
二、抗告意旨略以：本件裁定，小幅度減少6月之量刑，實屬過
    苛相較於罪刑相當原則，顯有未洽。懇求能給予改過自新、
    從輕減刑之機會等云云。
三、按數罪併罰之定應執行之刑，係出於刑罰經濟與責罰相當之
    考量，並非予以犯罪行為人或受刑人不當之利益，為一種特
    別的量刑過程，相較於刑法第57條所定科刑時應審酌之事項
    係對一般犯罪行為之裁量，定應執行刑之宣告，乃對犯罪行
    為人本身及所犯各罪之總檢視，除應考量行為人所犯數罪反
    應出之人格特性，並應權衡審酌行為人之責任與整體刑法目
    的及相關刑事政策，在量刑權之法律拘束性原則下，依刑法
    第51條第5款之規定，採限制加重原則，以宣告各刑中之最
    長期為下限，各刑合併之刑期為上限，但最長不得逾30年，
    資為量刑自由裁量權之外部界限，並應受法秩序理念規範之
    比例原則、平等原則、責罰相當原則、重複評價禁止原則等
    自由裁量權之內部抽象價值要求界限之支配，使以輕重得宜
    ，罰當其責，俾符合法律授與裁量權之目的，以區別數罪併
    罰與單純數罪之不同，兼顧刑罰衡平原則（最高法院100年
    度台上字第21號判決意旨參照）。至數罪併罰合併定應執行
    刑之制度目的，在就所犯數罪，以各罪宣告刑為基礎，合併
    後綜合評價犯罪人最終應具體實現多少刑罰，方符合罪責相
    當要求並達刑罰目的。足見宣告刑與應執行刑有別，其應裁
    量事項，論理上應有不同。刑法第51條明定數罪併罰之方法
    ，就宣告多數有期徒刑者，於該條第5款所定界限內，其衡
    酌之裁量因子為何，法無明文。惟依其制度目的，應綜合評
    價各罪類型、關係、法益侵害之綜合效果，考量犯罪人個人
    特質，認應對之具體實現多少刑度，即足達到矯治教化之必
    要程度，並符罪責相當原則，以緩和宣告刑可能存在之不必
    要嚴苛。此裁量權之行使，屬實體法上賦予法院依個案裁量
    之職權，如所為裁量未逾法定刑範圍，且無違背制度目的、
    公平正義或濫用裁量權情形，即無違法可言（最高法院105
    年度台抗字第927號裁定意旨參照）。
四、經查：抗告人董乃慶因犯如原裁定附表編號1至5所示各罪，
    經臺灣基隆地方法院，先後判處如附表所示之刑確定，且原
    裁定附表編號2至5所示之罪，其犯罪時間係在原裁定附表編
    號1所示裁判確定日（即民國108年1月17日）前所犯，而本
    件聲請定應執行刑之犯罪事實最後判決法院為原審法院等情
    ，有各該判決書及本院被告前案紀錄表在卷可稽。茲檢察官
    聲請原裁定法院定其應執行之刑，經原裁定法院認聲請為正
    當。就原裁定附表編號1至5所示之罪，定其應執行刑有期徒
    刑2年2月，而原裁定所定之應執行刑，分別係在各宣告有期
    徒刑之最長期（即9月）以上，各刑合併之刑期（即2年8月
    ）以下，經核並未逾越刑法第51條第5款之外部性界限，無
    明顯過重而違背比例原則之情形，自屬法院裁量職權之適法
    行使。抗告意旨雖陳稱僅減6月云云，而抗告人自97年起即
    陸續有違反毒品危害防制條例案件相關案件，迄110年間已
    有數筆涉及施用毒品等毒品案件前科，有本院被告前案紀錄
    表在卷可參，其仍積習難改，再犯相同犯罪，顯係心存僥倖
    ，又除施用毒品外，另犯不同罪質之妨害自由罪。原裁定量
    處有期徒刑2年2月，難謂從重。參酌受刑人於111年3月31日
    針對本件定執行刑之意見：「無具體意見，請從輕量刑等。
    」（見本院卷第71頁定應執行刑案件查詢表），並審酌原犯
    罪刑度之罪刑全部相加為2年8月，然原審僅酌定其刑為2年2
    月，難認有明顯過重而違背比例原則之情形，自屬法院裁量
    職權之適法行使。抗告人執前詞而請求撤銷原裁定、從輕量
    刑云云，並非有據，應予駁回。
五、綜上所述，抗告人所犯如附表所示之罪，原審裁定定其應執
    行刑有期徒刑2年2月，並未逾越法律外部性界限及內部性界
    限，屬法院裁量職權之適法行使，並無違誤或不當。抗告人
    提起抗告，為無理由，應予駁回。
據上論斷，應依刑事訴訟法第412條，裁定如主文。
中　　華　　民　　國　　111 　年　　4 　　月　　18　　日
                  刑事第八庭  審判長法　官  陳世宗
                                    法　官  吳勇毅
                                    法　官  呂寧莉
以上正本證明與原本無異。
如不服本裁定，應於收受送達後五日內向本院提出抗告狀。
                                    書記官  賴資旻
中　　華　　民　　國　　111 　年　　4 　　月　　18　　日